【裁判字號】    98,消債抗,212
【裁判日期】    980916
【裁判案由】    更生事件
【裁判全文】
臺灣臺北地方法院民事裁定           98年度消債抗字第212號
抗  告  人  甲○○
                        樓
上列抗告人因消費者債務清理事件聲請更生，對於中華民國98年
5 月27日本院98年度消債更字第204 號裁定提起抗告，本院裁定
如下：
    主  文
抗告駁回。
抗告程序費用新臺幣壹仟元由抗告人負擔。
    理  由
一、按債務人對於金融機構因消費借貸、自用住宅借款、信用卡
    或現金卡契約而負債務，在聲請更生或清算前，應提出債權
    人清冊，以書面向最大債權金融機構請求協商債務清償方案
    並表明共同協商之意旨，消費者債務清理條例第151 條第1
    項定有明文；又聲請更生或清算不合程式或不備其他要件者
    ，法院應以裁定駁回之。但其情形可以補正者，法院應定期
    間先命補正，同條例第8 條亦有明文。
二、抗告意旨略以：伊於民國97年9 月3 日以存證信函向最大債
    權銀行即中國信託商業銀行股份有限公司（下稱中國信託銀
    行）申請前置協商，該銀行竟以伊未以銀行公會版本提出前
    置協商之聲請退件處理，然消費者債務清理條例第151 條第
    1 項僅規定以書面提出債權人清冊，並表明請求共同協商之
    意旨即可，且伊從未收到最大債權銀行補件通知。詎原審以
    伊未提出銀行公會版本之前置協商申請書，致債權銀行不能
    依銀行公會前置協商申請書第5 條、第6 條規定向相關機關
    、團體查詢伊之財產、收入、業務及信用狀況，經最大債權
    銀行通知其補正又未補正，將伊之申請以申請文件不符為由
    退件，應視同未申請，而非不開始協商或協商不成立，駁回
    更生之聲請，顯不合理，爰依法提起抗告等語。
三、經查：
  (一)為使前置協商程序順利及快速進行，受理協商之金融機構依
    行政院金融監督管理委員會及中華民國銀行公會全國聯合會
    制訂之「金融機構辦理消費者債務清理條例前置協商作業準
    則」，要求債務人提供前置協商申請書、身分證正反面影本
    、申請人財產及收支狀況說明書、債權人清冊（含財團法人
    聯合徵信中心提供之金融機構債權人清冊及債務人自行填寫
    之其他債權人清冊）、近2 年綜合所得資料清單及最近1 個
    月核發財產資料、近3 個月薪資證明（如無證明應出具收入
    切結書）、勞工保險投保資料表及明細（如無資料可免提供
    ）等資料，不外確定申請人之人別、聯絡方式、協商意思、
    債務數額、種類及儘速取得債務人完整財務資訊，俾便雙方
    充分溝通協商，係為「確定債務人本人申請協商」、「保障
    債務人權益及其個人資料之保護」與「可能履行之協商內容
    」，參酌消費者債務清理條例第46條、第151 條第1 項之立
    法精神，並未增加債務人法律所無之限制，對債務人並無不
    利，且均為達成協商所需審核、使用之文件，倘因可歸責於
    債務人之事由，故不配合受理協商之金融機構而為上述提供
    文件資料之協力行為，足認其係以脫法方式致有債務協商不
    成立之形式，而欠缺清理債務之誠意，債務人既無聲請更生
    之真意，自無加以保護之必要。本件抗告人於97年9 月3 日
    以存證信函檢附債權人清冊，向最大債權銀行即中國信託銀
    行申請前置協商，固據其提出存證信函佐憑（見本院卷第9
    至12頁），惟抗告人既不否認未依上開規定提出前置協商申
    請書、聯合徵信中心版本之近1 個月金融機構債權人清冊、
    身份證正反面影本、前置協商申請人財產及收支狀況說明書
    、近2 年度綜合所得資料清單及最近1 個月核發之財產資料
    清單、近3 個月薪資證明文件或勞工保險被保險人投保資料
    表及明細正本，致中國信託銀行無從確認是否為債務人本人
    申請協商，且未獲授權查詢其個人完整財務資訊，無從知悉
    抗告人可能履行之協商內容，已難謂抗告人已踐行前置協商
    程序。
  (二)又中國信託銀行於受理本件申請前置協商後，因抗告人未隨
    函檢附上開文件，旋於97年9 月8 日依抗告人填寫之聯絡電
    話3 度通知抗告人未果，遂改以平信寄出缺件通知函要求補
    正，仍未獲置理，始以退件處理結案等情，亦有中國信託銀
    行98年8 月5 日陳報狀及前置協商記錄可稽（見原審卷第33
    頁、本院卷第18至21頁）。按從事業務之人在業務上或通常
    業務過程所製作之紀錄文書、證明文書，因係於通常業務過
    程不間斷、有規律而準確之記載，通常有會計人員或記帳人
    員等校對其正確性，大部分紀錄係完成於業務終了前後，無
    預見日後可能會被提供作為證據之偽造動機，其虛偽之可能
    性小，何況如讓製作者以口頭方式於法庭上再重現過去之事
    實或數據亦有困難，具有一定程度之不可代替性，除非該等
    紀錄文書或證明文書有顯然不可信之情況，應認為有相當之
    證據力。上開協商記錄係由中國信託銀行列印自其「債清日
    誌維護」資訊系統，就個別協商債務人資料建檔列管，並註
    記往來聯絡時間、聯絡人員及內容概要，核屬從事業務之人
    在通常業務過程製作之紀錄文書，揆諸上開說明，應認具有
    相當之證據力，抗告人既未提出證據釋明上開資料有何顯不
    可信之情，空言否認收受中國信託銀行補正通知云云，亦無
    可採。
四、綜上所述，本件抗告人未遵中國信託銀行指示，補正必要之
    資料，顯未善盡前置協商程序之協力義務，難謂其非無可歸
    責於己之事由，應認其未踐履消費者債務清理條例第151 條
    之前置協商程序，自難認符合消費者債務清理條例第153 條
    規定，允宜由抗告人檢附上開資料重行向最大債權銀行申請
    前置協商；又本件聲請更生之程式顯有不備，復無從命補正
    ，原審本同斯旨，駁回抗告人更生之聲請，尚無不合，抗告
    人猶執前詞，提起抗告，為無理由，應予駁回。
五、據上結論：本件抗告為無理由，依消費者債務清理條例第15
    條，民事訴訟法第495 條之1 第1 項、第449 條、第95條、
    第78條，裁定如主文。
中    華    民    國    98    年    9     月    16    日
              民事第五庭    審判長法  官  薛中興
                                  法  官  高偉文
                                  法  官  胡宏文
上為正本係照原本作成
不得抗告
中    華    民    國    98    年    9    月     16    日
                                  書記官  曾寶生


司法院資訊處製作；財團法人民間司法改革基金會備份。
